【裁判字號】    89,自,140
【裁判日期】    891201
【裁判案由】    竊佔等
【裁判全文】
臺灣臺南地方法院刑事判決                          八十九年度自字第一四號
    自  訴  人  丙○○
    被      告  甲○○
右列被告因竊佔案件，經自訴人提起自訴，本院判決如左：
    主  文
甲○○無罪。
    理  由
一、自訴意旨略以：被告甲○○於民國（下同）八十八年九月六日與自訴人丙○○簽
    署台台市○○段第七四三、七四四地號及其上建物（以下簡稱系爭不動產）之不
    動產買賣合約。被告在不知會自訴人情況下，於八十八年九月二日，即該份合約
    尚未簽屬之前，已用昭亞電器行王謝月霞名義向台灣電力公司申請用店並占用該
    房屋，拆毀自訴人房屋鐵捲門至不堪使用。自訴人於八十九年一月三日會同立人
    派出所警員拍照存證，要求被告立即搬離，然被告置之不理。被告簽具買賣契約
    後，不支付簽約金，該契約不經催告而解除；被告既不願承買自訴人之房屋，自
    訴人只好另請仲介公司經紀人丁○○小姐仲介買賣，然丁○○於八十九年三月五
    日勘察系爭不動產時，發現被告仍佔據該屋，並將鐵捲門深鎖。因認被告涉有竊
    佔及毀損犯行。
二、按犯罪事實應依證據認定之，無證據不得推定其犯罪事實，刑事訴訟法第一百五
    十四條定有明文。所謂證據，須適於為被告犯罪事實之證明者，始得採為斷罪資
    料，如未能發現相當證據，或證據不足以證明，自不能以推測或擬制之方法，以
    為裁判基礎，最高法院五十三年台上字第二七五○號及四十年台上字第八十六號
    判例可資參照。又刑法第三百二十條第二項之竊佔罪，除須行為人客觀上有竊佔
    行為外，必其於竊佔之際主觀上已知無權佔用該不動產，且有取得不法利益之意
    圖始能成立。若其確信就該不動產有合法之使用權源，而依社會客觀存在之經驗
    可認此一確信係屬合理，即難認其有竊佔他人不動產之主觀故意及取得不法利益
    之意圖，此時即不得以竊佔罪相繩。
四、本件自訴人丙○○自訴被告甲○○竊佔、毀損等罪嫌，無非以被告在訂立系爭不
    動產買賣契約及依據買賣契約交屋之前即占有該屋，並更換鐵門云云為據。訊據
    被告甲○○堅決否認有何竊佔及毀損情事，辯稱：伊透過楊季忠向自訴人購買系
    爭建物，在八十八年九月六日簽正式書面契約之前已口頭達成協議，自訴人並同
    意伊恢復水電及整修房子，所以伊才去復電、更換鐵捲門。後來因契約有一點糾
    紛，伊與自訴人在八十九年一月四日簽第二次買賣合約書，在簽定合約書的同時
    ，並載明將系爭不動產交付被告使用。後來自訴人毀約不願出賣，伊就把房子鑰
    匙交給代書乙○○再轉交自訴人所指定之住商不動產公司丁○○。伊是為買受不
    動產才在自訴人同意下占有系爭不動產，並更換鐵捲門、加高地板，支出修理費
    達新台幣（下同）一十六萬元，無竊佔及毀損之犯意等語。經查：
（一）自訴人與被告在八十八年九月六日簽定系爭不動產之買賣合約書，依契約第八
      條約定：「乙方（自訴人）限至八十八年十一月十日受領尾款時應將本件買賣
      標的物交付甲方（被告）管理持有」；惟被告在上揭書面契約訂立前之八十八
      年九月二日已向台灣電力公司台南區營業處申請新設用電，並在尾款交付前占
      有系爭不動產，更換新鐵門、加高地板，此有買賣合約書、台灣電力公司南區
      營業處八十九年七月四日Ｄ台南營業八九０六─二００三Ｙ號函、被告簽發支
      票影本、造益行工程估價單、順全工程行估單、昭亞工程行估價單各一紙在卷
      足憑。
（二）又製作上揭八十八年九月六日、八十九年一月四日兩份買賣合約書之代書乙○○在本院證稱：「在寫第一份合約時即有提到可復水、復電。他們寫完合約之
      後在閒聊時，我只聽到甲○○提到要去整理房子，但到底有無具體的承諾我不
      清楚」、「立第二份合約書時，備註欄第三項載明，從立約開始即交付甲○○
      使用」明確，並有上開契約書二紙在卷可按。查自訴人在訂立第二份買賣契約
      前，已知悉被告整理房子的事，此亦經證人乙○○到庭證述綦詳。查兩造在八
      十八年九月六日之書面契約已載及復電事宜；簽約當日更洽談整理系爭建物事
      宜。另在八十九年一月四日前，自訴人已知悉被告占有建物、整修房屋情事，
      但仍在第二份契約中加註立即交付之約定，足認被告所辯已與自訴人先達成口
      頭之合意，應與事實相符。
（三）況被告是以買受系爭不動產之意，才花費一十六萬元之鉅資加以整修系爭建物
      ，此有被告簽發支票影本、造益行工程估價單、順全工程行估單、昭亞工程行
      估價單各一紙可憑。然被告與自訴人簽訂八十九年一月四日第二份買賣合約書
      後，自訴人託證人乙○○向被告收訂金後，收取後，自訴人向乙○○表示合約
      要作廢，乙○○旋將支票交還被告，被告並將房子鑰匙交付乙○○，此亦據證
      人乙○○到庭證述無誤（見本院八十九年六月二十一日訊問筆錄）。足認該買
      賣契約係自訴人毀約，並非被告無意購買不動產而擅自使用。
（四）又查，兩造簽第二次買賣合約書後數日，因雙方已不願再繼續履行契約，自訴
      人請被告遷出系爭建物，被告即將房屋鑰匙交證人楊季忠，楊季忠再轉交自訴
      人所指定之丁○○，此亦據證人楊季忠、丁○○到庭證述無誤（見本院八十九
      年五月二十四日、十月五日訊問筆錄）。自訴人所稱被告在買賣契約解除後拒
      絕搬遷，亦嫌無據。
（五）再查，系爭不動產既然依據買賣契約交付買受人之被告占有，被告對系爭建物
      自有管理、處分之權，縱使所有權尚未移轉，惟被告為自己使用之意圖，將破
      舊鐵門更換為新鐵門，並無毀損他人之物之故意。
（六）綜上所述，被告因兩造之買賣契約，經自訴人之同意而占有系爭不動產，並管
      理、處分，難謂其有何竊佔故意或取得不法利益及毀損之主觀意圖，則核諸前
      揭所舉法條、判例、說明，被告之行為尚難謂與刑法竊佔罪、毀損罪之構成要
      件相符。此外又查無其他積極證據，足認被告確有竊佔、毀損之情事，被告犯
      罪尚屬不能證明，依法應諭知無罪之判決。
五、自訴人經合法傳喚，無正當理由不到庭，不待其陳述而為判決。
六、據上論斷，應依刑事訴訟法第三百四十三條、第三百三十一條第一項但書、第三
    百零一條第一項，判決如主文。
中    華    民    國      八十九      年      十二      月      一      日
                                  臺灣臺南地方法院刑事第四庭
                                      法  官  張  麗  娟
右正本證明與原本無異
如不服本判決，應於判決送達後十日內，向本院提出上訴狀。
                                      書記官  陳  怡  吟
中    華    民    國      八十九      年      十二      月      一      日


司法院資訊處製作；財團法人民間司法改革基金會備份。
